臺灣臺北地方法院刑事判決
111年度審訴字第1598號
公  訴  人  臺灣臺北地方檢察署檢察官
被      告  陳惠蓮






上列被告因違反洗錢防制法等案件，經檢察官提起公訴（111年
度偵緝字第1489號），被告於本院準備程序中，就被訴之事實為
有罪之陳述，經本院告知簡式審判程序意旨，並聽取當事人之意
見後，本院合議庭裁定改依簡式審判程序審理，判決如下：
    主  文
陳惠蓮共同犯洗錢防制法第十四條第一項之一般洗錢罪，處有期
徒刑肆月，併科罰金新臺幣參萬元，罰金如易服勞役，以新臺幣
壹仟元折算壹日。
    事  實
一、陳惠蓮與真實姓名年籍不詳，暱稱「Turnert Micheal alan
    1」之人，共同意圖為自己不法所有，基於詐欺取財、隱匿
    詐欺犯罪所得去向之洗錢等犯意聯絡，由陳惠蓮提供名下瑞
    興商業銀行股份有限公司帳號000-0000000000000號帳戶（
    下稱瑞興帳戶）與「Turnert Micheal alan1」使用，並依
    「Turnert Micheal alan1」之指示前往提領前開帳戶內之
    款項後，再依「Turnert Micheal alan1」之指示購買等值
    之比特幣，並匯入指定之帳戶內，以掩飾犯罪所得之去向。
    嗣有暱稱「Frank John」之人於民國110年5月31日，透過通
    訊軟體Line聯繫王旭，向王旭佯稱有一國際包裹寄予王旭，
    惟須給付貨運公司稅金，請王旭代為繳交云云，致王旭陷於
    錯誤，而依指示匯款新臺幣（下同）69萬2,000元至「Frank
     John」所提供之前揭瑞興帳戶內，陳惠蓮再依「Turnert M
    icheal alan1」指示將該筆款項提領並購買等值之比特幣後
    匯入指定之帳戶，以此方式掩飾犯罪所得之去向。嗣因王旭
    發覺受騙後報警處理，查悉上情。
二、案經王旭訴由臺北市政府警察局中正第一分局報告臺灣臺北
    地方檢察署檢察官偵查起訴。　　
    理  由
一、上開犯罪事實，業據被告陳惠蓮於本院準備程序及審理時均
    坦承不諱，核與告訴人王旭於警詢及偵查時之指訴情節相符
    （見29017偵卷第23至32頁、偵緝卷第83至85頁），並有內
    政部警政署反詐騙諮詢專線紀錄表、臺北市政府警察局文山
    第二分局興隆派出所受理詐騙帳戶通報警示簡便格式表、受
    （處）理案件證明單、受理各類案件紀錄表、匯款委託書、
    告訴人存摺影本、告訴人與詐欺集團成員聯繫紀錄翻拍照片
    、被告與Turnert Micheal alan1聯繫紀錄翻拍照片等件（
    見29017偵卷第33至51、53、55至64、67至87、89至126頁）
    在卷可稽，足認被告之任意性自白與事實相符，堪以採信。
    是本案事證明確，被告犯行堪以認定，應依法論科。
二、論罪科刑：
  ㈠核被告所為，係犯刑法第339條第1項之詐欺取財罪、洗錢防
    制法第14條第1項之一般洗錢罪。起訴意旨雖認被告係犯刑
    法第339條之4第1項第2款之三人以上共同詐欺取財罪嫌等語
    ，然依據卷內事證及被告所供，被告係僅透過通訊軟體與暱
    稱為「Turnert Micheal alan1」之人聯繫，並依「Turnert
     Micheal alan1」指示將收取之款項轉匯至指定比特幣錢包
    帳戶，是本案尚難認有三人以上之人共同實行詐欺取財犯行
    ，應論以刑法第339條第1項之詐欺取財罪，且因基本事實同
    一，爰依刑事訴訟法第300條規定，變更起訴法條。又起訴
    書雖漏載被告犯一般洗錢罪，惟因本案被告係依「Turnert 
    Micheal alan1」之指示購買等值之比特幣後，再匯入指定
    之帳戶內，以掩飾犯罪所得之去向，而此部分與起訴經本院
    論罪部分，具有裁判上一罪關係，依審判不可分原則，應為
    起訴效力所及，並經本院當庭告知此部分之論罪法條（見本
    院卷第79頁），本院自得併予審理。
  ㈡被告知悉所為係提領款項後轉匯至指定比特幣錢包帳戶，仍
    以自己犯罪之意思實行本案犯罪，主觀上顯有共同犯罪之意
    思聯絡，客觀上亦係與「Turnert Micheal alan1」相互利
    用彼此之行為作為自己行為一部之行為分擔，故被告與「Tu
    rnert Micheal alan1」間，就本案犯行有犯意聯絡及行為
    分擔，應論以共同正犯。
  ㈢被告係以一行為同時觸犯刑法第339條第1項之詐欺取財罪、
    洗錢防制法第14條第1項之一般洗錢罪，為想像競合犯，應
    依刑法第55條前段規定，從一較重之一般洗錢罪處斷。
  ㈣被告就本案共同洗錢犯行，於本院準備程序及審理時均坦白
    承認，應依洗錢防制法第16條第2項規定，減輕其刑。
  ㈤爰審酌被告依指示領取款項並轉匯至指定比特幣錢包帳戶，
    助長詐欺取財犯罪風氣，並使詐欺不法所得真正去向、所在
    得以獲得隱匿，所為實有不該；惟念被告犯後坦承犯行，態
    度尚可，兼衡被告之犯罪動機、手段、自陳之智識程度及家
    庭生活狀況（見本院卷第87頁）等一切情狀，量處如主文所
    示之刑，並就罰金刑部分諭知易服勞役之折算標準，以資懲
    儆。
三、沒收部分：
　　被告雖依指示收取款項並轉匯至指定比特幣錢包帳戶，然該
    款項迄未扣案，又被告於本院供稱其將匯入款項均交出，並
    未取得任何利益或報酬等語（見本院卷第80頁），又卷內尚
    無其他證據證明被告有因本案犯行而實際取得報酬或利益，
    自毋庸對被告諭知沒收或追徵犯罪所得。
據上論斷，應依刑事訴訟法第273條之1第1項、第299條第1項前
段、第300條，洗錢防制法第14條第1項、第16條第2項，刑法第1
1條前段、第28條、第339條第1項、第55條、第42條第3項前段，
刑法施行法第1條之1第1項，判決如主文。
本案經檢察官王文成提起公訴，檢察官吳春麗到庭執行職務。
中　　華　　民　　國　　111 　年　　10 　月　　26　　日
　　　　　　　　　刑事第二十一庭法　官　倪霈棻
如不服本判決應於收受送達後20日內向本院提出上訴書狀，並應
敘述具體理由；其未敘述上訴理由者，應於上訴期間屆滿後20日
內向本院補提理由書（均須按他造當事人之人數附繕本）「切勿
逕送上級法院」。告訴人或被害人如對於本判決不服者，應具備
理由請求檢察官上訴，其上訴期間之計算係以檢察官收受判決正
本之日期為準。因疫情而遲誤不變期間，得向法院聲請回復原
狀。
　　　　　　　　　　　　　　　　書記官　蔡旻璋
中　　華　　民　　國　　111 　年　　10　　月　　26　　日
附錄本案論罪科刑法條： 
洗錢防制法第14條
有第二條各款所列洗錢行為者，處7年以下有期徒刑，併科新臺
幣5百萬元以下罰金。
前項之未遂犯罰之。
前二項情形，不得科以超過其特定犯罪所定最重本刑之刑。
中華民國刑法第339條
意圖為自己或第三人不法之所有，以詐術使人將本人或第三人之
物交付者，處5年以下有期徒刑、拘役或科或併科50萬元以下罰
金。
以前項方法得財產上不法之利益或使第三人得之者，亦同。
前二項之未遂犯罰之。